臺灣高等法院臺中分院刑事判決
110年度上更一字第65號
上  訴  人  
即  被  告  鐘啟禎


選任辯護人  謝明智律師
            朱奕縈律師
上列上訴人因違反槍砲彈藥刀械管制條例案件，不服臺灣臺中地
方法院108年度訴字第2152號，中華民國108年12月25日第一審判
決（起訴案號：臺灣臺中地方檢察署108年度偵字第8421號），
提起上訴，本院判決後，由最高法院發回更審，本院判決如下：
    主  文
原判決撤銷。
鐘啟禎犯非法持有可發射子彈具有殺傷力之槍枝罪，累犯，處有
期徒刑參年壹月，併科罰金新臺幣伍萬元，罰金如易服勞役，以
新臺幣壹仟元折算壹日。扣案如附表編號一所示之非制式手槍壹
支沒收。
　　事　實
一、緣鐘啟禎於民國98年間，在臺中市文心路與昌平路路口，購
    得可發射子彈具有殺傷力之改造手槍及子彈1批而持有之。
    其中可發射子彈具有殺傷力之仿半自動手槍製造，換裝土造
    金屬槍管而成之改造手槍1支（槍枝管制編號：0000000000
    ，含彈匣1個）及具有殺傷力之子彈3顆，前經警於103年1月
    22日下午2時55分許查獲扣案，此部分鐘啟禎所犯未經許可
    ，持有可發射子彈具有殺傷力之改造手槍罪，經臺灣彰化地
    方法院於103年7月25日以103年度訴字第243號（下稱前案）
    判處有期徒刑3年4月，併科罰金新臺幣5萬元，罰金如易服
    勞役，以新臺幣1000元折算1日，另與其所犯恐嚇取財罪所
    處有期徒刑7月、所犯剝奪他人行動自由罪所處有期徒刑8月
    、所犯恐嚇取財罪，所處有期徒刑10月，有期徒刑定應執行
    刑4年6月；另犯恐嚇危害安全罪所處有期徒刑3月、所犯妨
    害公務執行罪所處有期徒刑3月、4月，定應執行刑有期徒刑
    7月，如易科罰金，以新臺幣1000元折算1日，嗣因撤回上訴
    於103年12月23日確定。復經臺灣彰化地方法院以104年度聲
    字第428號就上開各該案件定應執行刑有期徒刑5年確定。於
    104年2月20日刑期起算，至107年7月4日假釋出監。
二、鍾啟禎於98年間購得之槍、彈，除上述前案為警查獲持有之
    改造手槍1支、子彈3顆外，復有未在該案查獲之具有殺傷力
    之仿半自動手槍製造之改造手槍1支（含彈匣1個，槍枝管制
    編號為：0000000000號），及具殺傷力之制式子彈1顆（另
    有購買之非制式子彈4顆不具殺傷力），惟鍾啟禎於前案槍
    枝遭查獲後，仍無悛悔之意，亦不供出或交出其餘槍、彈，
    明知可發射子彈具有殺傷力之改造槍枝及可供此等槍枝使用
    之子彈，均係經槍砲彈藥刀械管制條例列管之物品，非經中
    央主管機關許可，不得無故持有，仍將上述未經查獲之槍、
    彈藏放其在彰化縣○○鄉舊家住處土地內，而基於非法持有可
    發射子彈具有殺傷力槍枝及子彈之犯意，於前案103年1月22
    日經查獲後持有之。嗣鍾啟禎於107年7月4日假釋出監後，
    將該槍、彈取出放置於車上，迄108年3月19日上午8時11分
    許，經警持臺灣臺中地方法院核發之搜索票，在鐘啟禎址設
    彰化縣○○鄉○○街00○0號住處執行搜索，並於鍾啟禎使用之車
    牌號碼000-0000號自小客車內，扣得如附表所示之槍枝、子
    彈，因而查悉上情。
三、案經臺中市政府警察局刑事警察大隊移送臺灣臺中地方檢察
    署檢察官偵查起訴。
    理  由
一、證據能力：
    按被告以外之人於審判外之言詞或書面陳述，除法律有規定
    者外，不得作為證據。被告以外之人於審判外之陳述，雖不
    符同法第159條之1至第159條之4之規定，而經當事人於審判
    程式同意作為證據，法院審酌該言詞陳述或書面陳述作成時
    之情況，認為適當者，亦得為證據；當事人、代理人或辯護
    人於法院調查證據時，知有第159條第1項不得為證據之情形
    ，而未於言詞辯論終結前聲明異議者，視為有前項之同意，
    刑事訴訟法第159條第1項、第159條之5第1項、第2項分別定
    有明文。查本案下述據以認定被告犯罪之供述證據，檢察官
    、被告及辯護人於本院審理時均未爭執其證據能力，且迄言
    詞辯論終結前均未聲明異議，復經審酌該等言詞陳述或書面
    作成時之情況並無違法、不當或顯不可信之狀況，依刑事訴
    訟法第159條之5第2項之規定，均有證據能力；又本案認定
    事實之其餘非供述證據，並無證據證明係公務員違背法定程
    序所取得，依同法第158條之4反面解釋，亦均有證據能力，
    合先敘明。
二、認定犯罪事實之證據及理由：被告鐘啟禎未於本院辯論期日
    到庭，惟被告迭於警詢、偵查、原審及本院前審審理中就上
    開犯罪事實坦承不諱，且有臺中市政府警察局刑事警察大隊
    職務報告書（見偵卷第41頁）、臺灣臺中地方法院搜索票（
    見偵卷第47頁）、臺中市政府警察局槍枝初步檢視報告表及
    槍枝初檢照片11張（見偵卷第83至92頁）、現場照片（見偵
    卷第159至165頁）、臺中市政府警察局刑事警察大隊搜索扣
    押筆錄、扣押物品目錄表、扣押物品清單（見偵卷第49至52
    、225、237頁）在卷可稽，並有如附表所示之槍枝、子彈扣
    案可證。又扣案如附表編號1、2所示之槍枝1支、子彈1顆，
    經送內政部警政署刑事警察局鑑定結果，認送鑑手槍1支係
    改造手槍，由仿半自動手槍製造之槍枝，換裝土造金屬槍管
    而成，擊發功能正常，可供擊發適用子彈使用，認具殺傷力
    ；另送鑑子彈1顆，係口徑9x 19mm制式子彈，彈底發現有撞
    擊痕跡，經試射，可擊發，認具殺傷力等情，有內政部警政
    署刑事警察局108年6月19日刑鑑字第1080030561號鑑定書（
    見偵卷第245至252頁）可憑，足認被告之自白與事實相符，
    堪予採信。是本案事證明確，被告犯行堪以認定，應依法論
    科。
三、論罪：
  ㈠按行為後法律有變更者，適用行為時之法律。但行為後之法
    律有利於行為人者，適用最有利於行為人之法律，刑法第2
    條第1項定有明文。查被告行為後，槍砲彈藥刀械管制條例
    第7條4項之規定，已於109年6月10日修正公布，並於同年6
    月12日施行，修正後該條項規定持有非制式手槍者，處5年
    以上有期徒刑，併科1千萬元以下罰金，較諸修正前持有非
    制式手槍（即改造手槍），係依槍砲彈藥刀械管制條例第8
    條第4項規定，處3年以上10年以下有期徒刑，併科7百萬元
    以下罰金為重，經比較新舊法結果，被告持有非制式改造手
    槍部分，自以修正前之規定對被告較為有利，依刑法第2條
    第1項規定，應適用被告行為時即修正前槍砲彈藥刀械管制
    條例第8條第4項之非法持有可發射子彈具殺傷力之槍枝罪，
    被告持有子彈部分，應論以同條例第12條第4項之非法持有
    子彈罪。
  ㈡被告以一持有行為，同時觸犯非法持有可發射子彈具殺傷力
    之槍枝罪及非法持有子彈罪2罪名，為想像競合犯，應依刑
    法第55條規定從一重之非法持有可發射子彈具殺傷力之槍枝
    罪處斷。
  ㈢又被告持有如附表編號1、2所示之槍、彈，迄108年3月19日
    為警查獲，已如前述，而被告前於100年間因持有子彈之違
    反槍砲彈藥刀械管制條例案件，經臺灣彰化地方法院99年度
    簡字第2366號判決有期徒刑4月確定，於100年5月9日易服社
    會勞動改易科罰金執行完畢等情，有臺灣高等法院被告前案
    紀錄表在卷可稽。是被告持有如附表編號1、2所示槍枝、子
    彈之行為，顯有部分之持有行為係在前開有期徒刑執行完畢
    後5年以內，揆諸前揭說明，自該當累犯之要件。參酌被告
    論以累犯之前科紀錄與本案皆係違反槍砲彈藥刀械管制條例
    案件，其犯罪類型、罪質與社會侵害程度無殊，顯見前案刑
    罰執行後其仍未知所警惕，而對刑罰之反應力格外薄弱，復
    衡以持有槍枝、子彈實對民眾生命、身體安全構成嚴重威脅
    ，影響社會治安甚鉅，足認被告主觀上具有特別之惡性，且
    加重其法定最低度刑，尚不至於使「行為人所受的刑罰」超
    過「其所應負擔罪責」，故依司法院大法官會議釋字第775
    號解釋意旨，認本案應依刑法第47條第1項規定，加重其刑
    。
  ㈣再按刑法第59條之酌量減輕其刑，必須犯罪有特殊之原因與
    環境，在客觀上足以引起一般人之同情，認為即予宣告法定
    低度刑期仍嫌過重者，始有其適用。又我國係嚴格管制槍枝
    、彈藥自由流通之國家，且從未開放一般民眾均可隨意購買
    、持有各式槍枝或子彈，則被告未經許可持有上開槍枝、子
    彈之行為，自始即為法律秩序所不容，被告前案持有槍、彈
    犯行另經法院論罪科刑，被告對此應知之甚詳，然被告仍持
    有本案槍彈，對於社會治安危害甚鉅，衡諸社會一般人客觀
    標準，實難認其犯罪有何特殊之原因與環境，而在客觀上有
    引起一般人同情之情事，自無刑法第59條酌減其刑規定之適
    用。
四、本院認定及撤銷改判理由：
  ㈠原審認被告犯行事證明確，而予論罪科刑，固非無見。惟原
    審就被告於前案103年1月22日下午2時55分許被警查獲前持
    有本案槍、彈部分，未說明不另為免訴諭知（詳后），又未
    及比較槍砲彈藥刀械管制條例新舊法，尚有未洽，既經被告
    合法提起上訴，即屬無可維持，應由本院撤銷改判。
  ㈡爰審酌被告明知槍砲、彈藥均屬管制物品，存有高度危險性
    ，竟漠視法令之規定及政府嚴格管制槍彈之政策，在前案判
    決後仍持有先前購入本件扣案之改造手槍及具殺傷力之子彈
    ，不僅對他人之生命、身體、財產安全構成潛在之嚴重威脅
    ，同時增加槍、彈等違禁物流通之危險，危害社會秩序安寧
    ；又被告前已有2次違反槍砲彈藥刀械管制條例之案件外，
    亦有毒品、賭博、強盜、妨害公務、妨害自由、恐嚇取財等
    前科紀錄，此有前揭臺灣高等法院被告前案紀錄表存卷可憑
    ，素行難認良好，法治觀念淡薄，及其於前案查獲後即因羈
    押、執行而未能在物理上實際持有支配本案槍彈，迄107年7
    月4日假釋出監後始自藏放處取出攜帶，時間非長，且考量
    被告犯後坦承犯行，態度良好，其於原審審理中自陳持有該
    等槍枝、子彈係基於防身目的等語（見原審卷第147頁），
    卷內復無證據可資證明被告有持以從事其他違法行為，兼衡
    被告持有之槍彈數量、國中畢業之智識程度、目前從事送貨
    工作、月薪約4、5萬元、未婚、整體經濟狀況小康之經濟、
    家庭生活狀況等一切情狀，量處如主文第2項所示之刑，並
    就併科罰金部分諭知易服勞役之折算標準。
  ㈢扣案如附表編號1所示之改造手槍1支（含彈匣1個，槍枝管制
    編號0000000000號），為槍砲彈藥刀械管制條例第4條第1項
    第1款所列管之違禁物，不問屬於犯人與否，應依刑法第38
    條第1項規定，宣告沒收之。至如附表編號2所示扣案之制式
    子彈1顆，雖經鑑定結果認具殺傷力，業如前述，惟經鑑驗
    擊發後已不具子彈之性能及效用，喪失違禁物之性質，另如
    附表編號3至5所示之非制式子彈4顆，經鑑驗不具殺傷力，
    均非屬違禁物，爰均不予宣告沒收，併此敘明。
五、不另為免訴諭知部分：
  ㈠公訴意旨另以：被告於98年間不詳時日，在臺中市某處向不
    詳之人購得本案具有殺傷力之仿半自動手槍製造之改造手槍
    1支（含彈匣1個，槍枝管制編號：0000000000號），及具殺
    傷力之制式子彈1顆），因認被告自98年間某日起至前案103
    年1月22日下午2時55分許被警查獲前，亦犯有修正前槍砲彈
    藥刀械管制條例第8條第4項之非法持有可發射子彈具殺傷力
    之槍枝罪及同條例第12條第4項之非法持有子彈罪云云。
  ㈡按繼續犯，係指行為人以單一犯罪之意思及行為，持續地侵
    害一個法益，在法益侵害之狀態未除去前，該犯罪行為仍繼
    續進行，縱有數個繼續實行之行為，考量其違法內涵之一體
    性，在評價上仍然視為單一行為，論以單純一罪為已足；倘
    依客觀事證，可認其主觀之單一犯意已中斷，縱仍利用原繼
    續犯之狀態而為，尚難評價為單一行為，應認係另行起意，
    為不同之數行為，而以數罪論處。持有槍、彈罪，其持有之
    繼續為行為之繼續，屬繼續犯，亦即一經意圖犯罪而持有槍
    、彈，罪即成立，其犯罪之完結須繼續至持有行為終了之時
    為止。然而行為人若同時持有多把槍枝、子彈（甲、乙槍及
    子彈），於持有行為繼續中，倘已經司法警察（官）或檢察
    官查獲其中部分槍枝（甲槍、子彈），行為人於遭查獲之際
    ，其反社會性及違法性既具體表露，並有受法律非難之認識
    ，應認其主觀上之單一決意及客觀上之繼續行為，俱因此而
    中斷，原繼續犯之犯行（即持有甲、乙槍及子彈行為）至查
    獲時即告終止。若行為人遭查獲後，猶再繼續持有其他尚未
    被查獲之槍枝、子彈（乙槍、子彈），應認係另行起意，難
    謂其主觀上與查獲前之犯罪行為係出於同一犯意，為前案持
    有行為之繼續，是若其前後持有行為，僅概括受一次刑罰評
    價，評價即有不足，自不得再與已遭查獲之前案同以一罪論
    ，俾與憲法上罪責相當原則相侔。刑事訴訟法第302條第1款
    規定，案件曾經判決確定者，應諭知免訴之判決，此項訴訟
    法上所謂一事不再理之原則，關於單純一罪、實質上一罪或
    裁判上一罪之同一案件，固均有其適用；惟如其犯罪類型因
    行為具有反覆、繼續之特質，基於避免過度評價之原則而得
    評價為包括一罪，然究非可不問個案之主觀犯意、客觀行為
    態樣等情況，一律俱認成立包括一罪而僅受一次評價。故法
    院應就行為人主觀上是否自始即具有單一（概括）犯意，各
    次行為客觀時空關係是否密切銜接，並參酌社會通常健全觀
    念，認屬包括一罪為合理適當者，始足當之，否則仍應依實
    質競合之數罪關係加以分論併合處罰。尤以犯罪行為一旦經
    警查獲後，行為人反社會性及違法性既已具體表露，其更應
    藉此產生對於法律非難性之應有認識，依社會通念亦當期許
    其自我檢束不再犯罪。從而，原包括一罪之犯行理當至此即
    告終止，縱客觀上係再持續實行同類犯罪，仍應認其主觀上
    顯係另行起意而為，上述應僅受一次評價之法律上罪刑亦已
    完畢，自不得再包括地併論以一罪。
　㈢本案被告所持有之前案槍、彈，既於103年1月22日遭警查獲
    ，嗣並經判處罪刑確定，則其於當日經查獲後，繼續持有其
    他本案之不同槍、彈，自斯時起，在法律評價上，即認係另
    行起意，而為另一獨立之持有槍、彈行為，應與前案論以數
    罪，始符憲法上罪刑相當原則。亦即被告持有本案槍彈之犯
    罪行為時間，應自前案槍、彈於103年1月22日經查獲後，至
    本案於108年3月19日遭查獲止，其持有本案槍、彈槍彈之繼
    續犯時間，係屬另一獨立犯行之案件，此部分與持有前案槍
    、彈要非同一案件，自無為前案判決既判力所及可言，應為
    實體罪刑之判決。至於被告自98年起至103年1月22日前案遭
    警查獲止，持有本案槍、彈之犯行，因與前案槍、彈具同時
    持有關係，屬一行為犯之，已為前案確定判決效力所及，原
    應諭知免訴，惟因公訴意旨認此部分與本案成罪部分具有一
    罪關係，基於審判不可分原則，爰不另為免訴之諭知。
六、被告經合法傳喚，無正當理由不到庭，爰不待其陳述逕行判
    決。　　
據上論斷，應依刑事訴訟法第371條、第369條第1項前段、第364
條、第299條第1項前段，修正前槍砲彈藥刀械管制條例第8條第4
項、槍砲彈藥刀械管制條例第12條第4項，刑法第2條第1項、第1
1條、第55條、第47條第1項、第42條第3項、第38條第1項，判決
如主文。
本案經檢察官張富鈞提起公訴，檢察官林蓉蓉到庭執行職務。
中　　華　　民　　國　　110 　年　　9 　　月　　29　　日
            刑事第九庭　  審判長法　官　紀  文  勝
                                法　官　賴  妙  雲
                                法　官　姚　勳　昌
以上正本證明與原本無異。
如不服本判決應於收受送達後20日內向本院提出上訴書狀，其未
敘述上訴理由者，並得於提起上訴後20日內向本院補提理由書狀
（均須按他造當事人之人數附繕本）「切勿逕送上級法院」。因
疫情而遲誤不變期間，得向法院聲請回復原狀。
                                書記官  溫  尹  明
中　　華　　民　　國　　110 　年　　9 　　月　　29　　日

附錄法條：
修正前槍砲彈藥刀械管制條例第8條
未經許可，製造、販賣或運輸鋼筆槍、瓦斯槍、麻醉槍、獵槍、
空氣槍或第4條第1項第1款所定其他可發射金屬或子彈具有殺傷
力之各式槍砲者，處無期徒刑或5年以上有期徒刑，併科新臺幣1
千萬元以下罰金。
未經許可，轉讓、出租或出借前項所列槍枝者，處5年以上有期
徒刑，併科新臺幣1千萬元以下罰金。
意圖供自己或他人犯罪之用，而犯前二項之罪者，處無期徒刑或
7年以上有期徒刑，併科新臺幣1千萬元以下罰金。
未經許可，持有、寄藏或意圖販賣而陳列第1項所列槍枝者，處3
年以上10年以下有期徒刑，併科新臺幣7百萬元以下罰金。
第1項至第3項之未遂犯罰之。
犯第1項、第2項或第4項有關空氣槍之罪，其情節輕微者，得減
輕其刑。

槍砲彈藥刀械管制條例第12條
未經許可，製造、販賣或運輸子彈者，處1年以上7年以下有期徒
刑，併科新台幣500萬元以下罰金。
未經許可，轉讓、出租或出借子彈者，處6月以上5年以下有期徒
刑，併科新台幣300萬元以下罰金。
意圖供自己或他人犯罪之用，而犯前二項之罪者，處3年以上10
年以下有期徒刑，併科新台幣700萬元以下罰金。
未經許可，持有、寄藏或意圖販賣而陳列子彈者，處5年以下有
期徒刑，併科新台幣300萬元以下罰金。
第1項至第3項之未遂犯罰之。
附表：
編號 物品名稱 數量 說明 1 改造手槍（仿巴西金牛座非制式手槍） 1支 槍枝管制編號0000000000號，含彈匣1個。由仿半自動手槍製造之槍枝，換裝土造金屬槍管而成，即發功能正常，可供擊發適用子彈使用，認具殺傷力。 2 制式子彈 1顆 口徑9x19mm制式子彈，經試射，可擊發，認具殺傷力。 3 非制式子彈 2顆 由金屬彈殼組成直徑約8.9mm金屬彈頭而成，彈底發現有撞擊痕跡，採樣1顆試射，無法擊發，認不具殺傷力。 4 非制式子彈 1顆 由金屬彈殼組成直徑約8.9mm金屬彈頭而成，經試射，無法擊發，認不具殺傷力。 5 非制式子彈 1顆 由金屬彈殼組成直徑約8.9mm金屬彈頭而成，內不具底火、火藥，依現狀，認不具殺傷力。